臺灣臺中地方法院刑事判決　　　　　　　　　　　　　九十三年度訴字第四六八號
　　公　訴　人　臺灣臺中地方法院檢察署檢察官
　　被　　　告　丁○○
　　選任辯護人　黃翎芳律師
右列被告因強盜等案件，經檢察官提起公訴 (九十一年度偵字第一七六三○號)，本
院判決如左：
    主  文
丁○○服用酒類，不能安全駕駛動力交通工具而駕駛，處有期徒刑參月；又意圖為自
己不法之所有，攜帶兇器，以強暴至使不能抗拒，而取他人之物，未遂，處有期徒刑
壹年拾月。扣案之水果刀壹支、黑色手套壹付及安全帽壹頂均沒收；應執行有期徒刑
貳年。扣案之水果刀壹把、黑色手套壹付及安全帽壹頂均沒收。
    事  實
一、丁○○於民國九十一年九月六日晚間十一時許至翌日凌晨四時許，在其臺中市○○區○○路二段三二三號十樓之六住處及臺中市○○路與中清路口之金娃娃酒店
    ，與朋友飲用酒類愛蘭白酒及高梁酒，已達不能安全駕駛動力交通工具之程度，
    竟仍於九十一年九月七日凌晨五時許，騎乘車牌號碼ＪＷＱ－六五六號機車，自
    前揭住處出發，前往臺中市○○區○○路二三三號前之００七檳榔攤，向丙○○
    購買新臺幣（下同）五十元檳榔後騎車離去。嗣於同日凌晨五時三十四分許，丁○○基於意圖為自己不法所有之犯意，頭戴全罩式安全帽，手帶黑色手套，並攜
    帶非屬槍砲彈藥刀械管制條例，惟客觀上足對人之生命、身體、安全構成威脅之
    水果刀一支（藏放在右邊褲袋內），騎乘前述機車下車走進前開００七檳榔攤，
    佯向丙○○購買五十元檳榔，待丙○○進入檳榔攤內，取出檳榔交付檳榔予丁○○，欲向其收款時，丁○○突然衝進該檳榔攤內，右手持前開預藏之水果刀，並
    以左手欲摀住丙○○之嘴巴，至使丙○○不能抗拒，著手欲強取財物，因丙○○
    本能地一面用手撥開丁○○的水果刀，一面往後退並大聲尖叫，丁○○乃倉皇跑
    出該檳榔攤而未得逞，旋丁○○立即騎乘前述機車逃逸。適有乙○○騎乘機車途
    經該處，聞聲趕至，向丙○○問明原委，遂前往附近北屯派出所報案，並陪同該
    所警員呂志明、蕭益燦在附近搜尋丁○○，嗣於同日凌晨五時五十九分許，在臺
    中市○○區○○路一段二十一巷六號前查獲丁○○，並經丙○○指認後，乃將丁○○帶回派出所，隨即對其進行酒精測試，測得丁○○酒後吐氣所含酒精成份每
    公升高達０．七七毫克；嗣警員在臺中市北屯區舊巷四一之十六號前之垃圾桶內
    及廢棄木箱上，尋獲丁○○所有，於作案後丟棄之前開黑色手套一付、水果刀一
    支及全罩式安全帽一頂，因而查悉上情。
二、案經臺中市警察局第五分局報請臺灣臺中地方法院檢察署檢察官偵查起訴。
    理  由
一、(一)訊據被告丁○○對於右揭酒後駕車之事實坦承不諱，核與證人丙○○、乙○○
      、甲○○及證人即查獲之警員呂志明分別於偵查及本院審理中證述之情節相符
      ，並有刑法第一百八十五條之三案件測試觀察紀錄表、測試報告、舉發違反道
      路交通管理事件通知單在卷可稽（見偵查卷第二九至三一頁），足見被告自白
      確與事實相符。又服用酒類不能安全駕駛動力交通工具之認定，參考德國、美
      國之認定標準，對於酒精濃度呼氣已達每公升零點五五毫克或血液濃度達百分
      之零點一一以上，肇事率為一般正常人之十倍，應認為已達不能安全駕駛之標
      準（法務部八十八年五月十八日八八年度法檢字第一六六九號函參照），被告
      之酒精濃度呼氣已高達每公升零點七七毫克，應認已達不能安全駕駛之程度甚
      明。
    (二)訊據被告固承認有於右揭時、地，持前開水果刀衝入該檳榔攤對丙○○為上開
      行為之事實，惟矢口否認有強盜之犯行，辯稱：當時伊已酒醉失控，已處於心
      神喪失或精神耗弱之狀態，根本沒有強盜之犯意，且伊有正常工作及穩定收入
      ，根本無強盜之動機云云。惟查：
    1.右揭事實，業據證人丙○○、乙○○及呂志明證述明確，並有錄影帶、照片、
      扣押物品目錄表、現場圖附卷可稽，復有扣案之黑色手套一付、非屬槍砲彈藥
      刀械管制條例之水果刀一支及安全帽一頂可資佐證。又被告利用凌晨時刻，行
      人稀少之際，頭戴安全帽、手戴手套，掩飾面目，再持刀進入前揭檳榔攤，衡
      情，當係欲強盜之犯意甚明，復參以證人丙○○於本院審理中到庭具結證述：
      「被告買完檳榔跑到隔壁防火巷，看他好像在藏刀子，當時直覺是他要搶隔壁
      的便利商店，也沒有想到他後來是來搶檳榔攤」等語（見本院卷第二宗第十七
      頁），益徵被告係強盜之犯意無疑。
    2.刑法第十九條所謂心神喪失、精神耗弱，係指行為時之精神對於外界事務全然
      缺乏知覺理會及判斷作用，或其能力尚非完全喪失，僅較普通人之平均程度顯
      然減退者而言，至於行為人飲酒後注意力無法集中以致不能安全駕駛，是否表
      示其對於外界事務之知覺、判斷必定較一般普通人為低，而處於精神耗弱之狀
      態，尚有疑義。況此注意力下降之狀態係被告自行招致者，其明知已不勝酒力
      ，不能控制自己之行為，仍執意喝酒，致行為失控，難謂對此強盜之行為無庸
      負責。又據證人丙○○於本院審理中到庭證述：「第一次被告機車停在旁邊，
      就走幾步進來檳榔攤買檳榔，我沒有感覺他的行為有異常」等語；證人呂志明
      於本院審理中到庭證述：「當時被告並沒有答非所問或語無倫次的情形」、「
      被告當時雖然有喝酒，但依我們的判斷，還沒有到達酒醉無法回答的情形」等
      語及證人乙○○於本院審理中到庭證述：「看到被告騎一部機車逆向往昌平路
      的方向騎走，速度很快，也沒有歪歪斜斜的」等語（見本院卷第二宗第十七、
      十八、二十、二一頁），足認被告並未處於精神耗弱之狀態，再參諸被告於偵
      查中自承，其飲酒後，尚自其臺中市○○區○○路前揭住處，騎乘機車行駛十
      多分鐘之時間、距離至同市○○區○○路前開檳榔攤（見偵查卷第五二頁）；
      參以被告強盜前，尚知先行準備前開水果刀、強盜後，尚知須將作案用之黑色
      手套一付、水果刀一支及全罩式安全帽一頂丟棄隱匿犯行，及依偵查中檢察官
      及本院審理中當庭勘驗錄影帶之結果，畫面中被告前來上開檳榔攤買檳榔，至
      被告持刀衝入等行為，時間甚短，被告動作迅速，於丙○○大聲尖叫後，仍知
      迅速逃離現場，毫無意識不清導致行動遲緩等情觀之，顯見其對周遭之事物應
      非無法認知，是被告辯稱當時飲酒至醉，已達精神耗弱或心神喪失之狀態等情
      ，應無可採。
    3.至證人甲○○雖於本院審理中到庭證述：伊覺得被告已經喝醉酒，意識有點不
      清楚云云，與前述事證不符，且茍被告已意識不清，無法認知事物，衡情，證
      人甲○○身為被告之友人，當無放任被告自行搭車回家不管之理，足見證人甲○○所言，乃迴護之詞，尚不足採。又被告雖以有正當職業及穩定收入，無強
      盜之動機置辯，惟被告有無正當職業及收入，核與被告是否為強盜行為，其間
      應無必然關聯，是就此並不足為被告有利之認定，其理至明。至辯護人及公訴
      人雖於本院審理中補充認為：被告無強盜之犯意，應係強制罪之犯意云云，惟
      強制罪乃係使人行無義務之事或妨害人行使權利，本案中被告並無此等行為及
      犯意甚明，故辯護人及公訴人上開所述，亦不足採。
    4.本院依上開事證，認定被告犯行已臻明確，辯護人聲請再囑託中國醫藥學院附
      設醫院對被告進行酒後精神狀態之鑑定，核無必要，併此敘明。
    5.綜合上述，本件事證明確，被告公共危險及強盜之犯行，均堪以認定。
二、按刑法第三百二十一條第一項第三款規定所謂之「兇器」，其種類並無限制，凡
    客觀上足對人之生命、身體、安全構成威脅，具有危險性之兇器均屬之，且祇須
    行竊時攜帶此種具有危險性之兇器為已足，並不以攜帶之初有行兇之意圖為必要
    （最高法院七十九年臺上字第五二五三號判例意旨參照）。又刑法第三百二十八
    條第一項所稱之「強暴」，指對人之身體，且足以抑制他人抵抗程度之有形力之
    行使；亦即直接或間接對於人之身體施以暴力，壓制被害人之抗拒。另按是否「
    不能抗拒」，除應考量行為人所實施之不法手段是否足以抑制通常人之抗拒，使
    之喪失自由意思外，並應就被害人之年齡、性別、性格、體能及當時所處環境等
    因素，加以客觀之考察，以為判別標準（最高法院八十八年度臺上字第二一三二
    號判決參照）。且刑法上之強盜罪，行為人所施用之不法方法，祇須抑壓被害人
    之抗拒，足以喪失其自由意思為已足。縱令被害人實際並無抗拒行為，仍於強盜
    罪之成立，不生影響（最高法院八十三年度臺上字第六三○○號判決參照）。本
    案被告於犯案時所持有之非屬槍砲彈藥刀械管制條例之水果刀，客觀上足對人之
    生命、身體、安全構成威脅，應係具有危險性之兇器無訛。而被告人高體壯，竟
    趁清晨行人稀少之際，對年輕體弱之女子丙○○持刀實施強盜行為，此等加諸被
    害人強大壓力之行為，依據當時客觀環境觀察，已足壓抑被害人丙○○而使其不
    能抗拒，應無疑義。縱被害人丙○○有用手撥開前開水果刀，退後並大聲尖叫，
    應屬被害人遭強盜後之本能反應，尚與被害人遭強盜當時是否已達無法抗拒之認
    定無涉。是核被告所為，係犯刑法第一百八十五條之三公共危險罪及刑法第三百
    三十條第二項、第一項攜帶兇器加重強盜未遂罪，公訴人就加重強盜罪部分，認
    僅涉犯普通強盜未遂罪嫌，容有誤會，惟起訴之基本社會事實仍屬同一，起訴法
    條應予變更。又被告業已著手於加重強盜行為之實行而未得逞，為未遂犯，依刑
    法第二十六條前段規定減輕其刑。被告所犯公共危險罪及加重強盜罪間，犯意各
    別、行為互殊，應以分論併罰。再被告因酒後一時失慮，致觸刑章，然未對被害
    人丙○○造成人身傷害，又犯行未遂，未取得犯罪所得，且已與被害人達成和解
    ，被害人願意原諒被告等節，衡其情狀，倘處以未遂犯法定最低本刑即三年六月
    之有期徒刑，尚屬過重，是本案情輕法重，在客觀上足以使人心生同情，被告犯
    罪情狀尚堪憫恕，爰依刑法第五十九條之規定酌減其刑，並依法遞減之。爰審酌
    被告酒後猶騎車，可能造成危害，持刀強盜，危害民眾之安全，對社會治安之危
    害及被害人心理所生影響非輕，且被告正值青壯，不思以己力賺取財物，反以此
    倫理非難性甚高之犯罪手段強盜他人財物，倫理觀念顯然薄弱，已與被害人達成
    和解及其犯後之態度等一切情狀，分別量處如主文所示之刑及定其應執行之刑。
    扣案之黑色手套一付、水果刀一支及安全帽一頂，為被告所有，供強盜未遂罪犯
    案所用之物，業據被告供承在卷，爰依刑法第三十八條第一項第二款之規定宣告
    沒收。
據上論斷，應依刑事訴訟法第二百九十九條第一項前段、第三百條，刑法第一百八十
五條之三、第三百三十條第二項、第一項、第二十六條前段、第五十九條、第五十一
條第五款、第三十八條第一項第二款，罰金罰鍰提高標準條例第一條前段，判決如主
文。
中      華      民      國     九十三    年     六     月     三  十    日
                               臺灣臺中地方法院刑事第十一庭
                                   審判長法  官  蔡  名 曜
                                         法  官  黃  渙  文
                                         法  官  蔡  美  華
右正本證明與原本無異。
如不服本判決，應於判決送達後十日內向本院提出上訴狀，上訴於臺灣高等法院臺中
分院( 須附繕本 )。
                                         書記官
中      華      民      國     九十三    年     六     月     三  十    日
附錄本案所犯法條全文
刑法第三百二十八條、第一百八十五條之三
中華民國刑法第一百八十五條之三
服用毒品、麻醉藥品、酒類或其他相類之物，不能安全駕駛動力交通工具
而駕駛者，處一年以下有期徒刑、拘役或三萬元以下罰金。
中華民國刑法第三百二十八條
意圖為自己或第三人不法之所有，以強暴、脅迫、藥劑、催眠術或他法，
至使不能抗拒，而取他人之物或使其交付者，為強盜罪，處五年以上有期
徒刑。
以前項方法得財產上不法之利益或使第三人得之者，亦同。
犯強盜罪因而致人於死者，處死刑、無期徒刑或十年以上有期徒刑；致重
傷者，處無期徒刑或七年以上有期徒刑。
第一項及第二項之未遂犯罰之。
預備犯強盜罪者，處一年以下有期徒刑、拘役或三千元以下罰金。
中華民國刑法第三百三十條
犯強盜罪而有第三百二十一條第一項各款情形之一者，處七年以上有期徒
刑。
前項之未遂犯罰之。
